---
title: "Preparacion"
subtitle: "HR Analytics: Teoría y Práctica"
author: "http://pablohaya.com/contact"
date: "09/2018"
output:
  beamer_presentation: default
  ioslides_presentation: default
---

```{r setup, include=FALSE}
knitr::opts_chunk$set(echo = TRUE)
```

## Instalar R

* Ir a https://www.r-project.org/
* Hacer clic en [download R](http://cran.r-project.org/mirrors.html)
* Hacer clic en el repositorio https://cran.rediris.es/ al final de la página
* Hacer clic en la versión para la plataforma deseada (Linux, Mac Os X, Windows)

### Windows

* Hacer clic en [install R for the first time](https://cran.rediris.es/bin/windows/base/)
* Hacer clic en Download R
* Instalar el programa

El código de este curso ha sido probado con `r R.version.string` con lo hay que asegurarse que la versión que se descarga es igual o superior. 

## Instalar RStudio

RStudio es el entorno de desarrollo y análisis de datos más completo y evolucionado para `R`.

* Ir a https://www.rstudio.com/
* Hacer clic en Download RStudio
* Hacer clic en Download RStudio Desktop Open Source License
* Descargarse el instalador (Installer) de a la plataforma que se desee (Windows, Mac, Linux)
* Descomprimir e instalar el programa

## Instalar paquetes adicionales

Para realizar el curso se requieren una serie de paquetes externos que es preciso instalar. Abrir RStudio, y en la consola copiar y pegar el siguiente código, y ejecutarlo.

```{r eval=FALSE} 
packs <- c("here", "tidyverse")
install.packages(packs)
```

