---
title: "R primeros pasos"
subtitle: "HR Analytics: Teoría y Práctica"
author: "Twitter: @pablohaya"
date: "09/2018"
output:
  beamer_presentation: default
  ioslides_presentation: default
---

```{r setup, include=FALSE}
knitr::opts_chunk$set(echo = FALSE)
```

# pablohaya.com/teaching 

## R como una calculadora {.smaller}

Podemos realizar cualquiera de la operaciones básicas de una calculadora (`+`, `-`, `*`, `/`)

```{r, echo = TRUE}
2+3
5-2
4*3
8/2
```

---

Incluso algunas más avanzadas :) como la exponenciación (`**`), o extraer el resto (%)

```{r, echo = TRUE}
2**4
5%%3
```

---

El uso de paréntesis permite cambiar el orden las operaciones 

```{r, echo = TRUE}
2+4*3
(2+4)*3
```

## Variables

Las variables nos permiten almacenar un dato para su uso posterior mediante el operador asignación (`<-`)

```{r, echo = TRUE}
x <- 2
y <- 5
x*y
```

---

Una variable puede tomar más de un valor almacenando el último valor que se la haya asignado

```{r, echo = TRUE}
x <- 2
y <- 5
x <- 10
x*y
```

---

El resultado de una operación se puede asignar también a una variable

```{r, echo=TRUE}
x <- 2
y <- 5
x <- 10
z <- x*y
z
```

## Tipos de datos {.smaller}

Las variables pueden almacenar datos de distintos tipos. La función `class()` permite conocer el tipo de datos que almacena una variable. 

```{r, echo=TRUE}
x <- 10
class(x)
x <- 1.5
class(x)
x <- -1
class(x)
```
## Cadenas de caracteres

R permite almacenar datos de tipo de texto (`character`) identificándose mediante comillas dobles `""` o simples `''`.

```{r, echo=TRUE}
s <- 'Hola, mundo'
class(s)
s <- "Hola, mundo"
class(s)
```

## Booleanos o binarios

Otro tipo de datos simple que aparecerá frecuencia es el tipo de datos booleano (`logical`) que puede tomar dos valores verdadero `TRUE` ó `FALSE`. 

Las operadores de comparación (`>`, `<`, `>=`, `<=`, `==`, `!=`) devuelven valores booleanos.

```{r, echo=TRUE}
5 < 5
5 <= 5
```

---

```{r, echo=TRUE}
3 == 1
3 != 1
class(2>=3)
```

## Comentarios

La líneas que comienzan con `#` son ignoradas por R, y permiten añadir al código comentarios que clarifiquen lo que se está haciendo a otros analistas o a uno mismo en el futuro  

```{r, echo=TRUE}
# Calculo soluciones ecuacion segundo grado
# ax2 + bx +c = 0 con a != 0.
a <- 1
b <- -5
c <- 6
discrimante <- sqrt(b**2-4*a*c)
sol1 <- (-b + discrimante) / (2*a)
sol2 <- (-b - discrimante) / (2*a)
cat(sol1, sol2)
```

## Ayuda

En cualquier momento se puede conseguir ayuda sobre cualquier objeto de R con la función `help()`. También es válido utilizar `?` antes del nombre del objeto que se quiere consultar.

```{r, echo=TRUE}
help(dunif) # también vale ?dunif
```

## Recursos y material

* [Hoja de referencia de R básico](http://github.com/rstudio/cheatsheets/raw/master/base-r.pdf)