---
title: "Factores"
subtitle: "HR Analytics: Teoría y Práctica"
author: "http://pablohaya.com/contact"
date: "09/2018"
output:
  beamer_presentation: default
  ioslides_presentation: default
---

```{r setup, include=FALSE}
knitr::opts_chunk$set(echo = FALSE)
```

## Variables categóricas

Una variable es categóríca cuando puede tomar valores de un conjunto finito. 

Por ejemplo, el género (Masculino/Femenino), el grupo sanguíneno (O, A, B, AB), el estado civil (casado, soltero, divoricado, separado), las Comunidades Autónomas (Galicia, Andalucía, Cantabria...), o distintos tipos de departamento (RRHH, Marketing, Comerical, Administración...). 

Las variables categóricas se definen mediante la función `factor()`

```{r, echo = TRUE}
f <- factor(c("M", "F", "F", "M", "F"))
f
```

---

La función `summary()` nos permite obtener un recuento del número de valores que se ha encontrado por cada nivel:

```{r, echo = TRUE}
f <- factor(c("M", "F", "F", "M", "F"))
summary(f)
```

## Variables ordinales

Una variable ordinal es una variable categóríca en la que se puede establecer un orden entre los valores. Dentro de esta categoría entran un grado de satistación, una escala de puntación Likert (totalmente desacuerdo...totalmente de acuerdo), el nivel de educativo, los meses del año... 

Las variables categóricas se definen mediante el parámetro `ordered`

```{r, echo = TRUE}
f <- factor(c("TD", "TA", "TA", "NN", "TA"), ordered = TRUE)
f
```

---

Por defecto, el orden de las variables se asigna alfabéticamente. Se puede establecer el orden mediante añadiendo un vector que incluya los posible valores (niveles) en el orden que queramos

```{r, echo = TRUE}
f <- factor(c("TD", "TA", "TA", "NN", "TA"), ordered = TRUE,
            c("TD", "NN", "TA"))
            
f
min(f)
```

---

Incluso es posible especificar niveles que no estuvieran en el vector original, pero que pudieran ser valores factibles.

```{r, echo = TRUE}
f <- factor(c("TD", "TA", "TA", "NN", "TA"), ordered = TRUE,
            c("TD", "D", "NN", "A", "TA"))
            
f
summary(f)
```

---

Se puede renombrar los niveles originales dándoles otros nombres mediante el parámetro `labels` 
```{r, echo = TRUE}
f <- factor(c("TD", "TA", "TA", "NN", "TA"), ordered = TRUE,
            c("TD", "D", "NN", "A", "TA"), 
            labels = c("Totalmente en desacuerdo","En desacuerdo",
                       "Ni de acuerdo ni en desacuerdo", "De acuerdo", 
                       "Totalmente de acuerdo"))
f
```

## levels

Si pueden cambiar los niveles sobre un `factor` ya creado mediante empleando la función `levels()`

```{r, echo = TRUE}
f <- factor(c("TD", "TA", "TA", "NN", "TA"), ordered = TRUE,
            c("TD", "D", "NN", "A", "TA"))
levels(f)
levels(f) <- c("Totalmente en desacuerdo","En desacuerdo",
               "Ni de acuerdo ni en desacuerdo", "De acuerdo", 
               "Totalmente de acuerdo")
levels(f)
```

## cut

La función `cut()` nos ayuda a convertir una variable númerica en factores. El parámetro `breaks` indica el número de intervalos, o los puntos de corte.

```{r, echo = TRUE}
x <- runif(1000, 0, 10)
length(x)
f <- cut(x, breaks=5)
summary(f)
```

---

```{r, echo = TRUE}
f <- cut(x, breaks=c(0, 5, 7, 9, 10), 
            labels=c("SUSPENSO", "APROBADO", 
                     "NOTABLE", "SOBRESALIENTE"))
summary(f)
```