---
title: "Leer y escribir datos"
subtitle: "HR Analytics: Teoría y Práctica"
author: "http://pablohaya.com/contact"
date: "09/2018"
output:
  beamer_presentation: default
  ioslides_presentation: default
---

```{r setup, include=FALSE}
knitr::opts_chunk$set(echo = TRUE)
```

## Leer un archivo CSV

R permite leer los formatos más populares (csv, json, xml, xls, xlsx...). 

El formato **CSV** (comma-separated values) almacena tablas donde cada fila ocupa una línea, y las columnas se separan por comas.

```{r message=FALSE, warning=FALSE}
library(here)
df <- read.csv(here("data", "core_dataset_clean.csv"))
head(df)
```

---

La función `read.csv()` es equivalente a llamar a la función `read.table()` indicando que la primera fila es la cabecera que contiene el nombre de las variables, y que el separador de celdas es la coma.

```{r}
library(here)
df <- read.table(here("data", "core_dataset_clean.csv"), 
                 header = TRUE, sep = ",")
head(df)
```

## Escribir datos

Se pueden emplear para escribir en formato csv las funciones equivalentes `write.csv()` y `write.table()` 

```{r}
write.csv(df, file = here("data","core_dataset_new.csv"))
```

## Guardar datos binarios

Si se quieren guardar datos de manera temporal es más efectivo emplear la función `save()` que los guarda en binario. Veremos en el siguiente tema como se recupera con la función `load()`.

```{r}
save(df, file = here("data","core_dataset_clean.RData"))
```

## Referencias y recursos online

* [Cómo compartir datos listos para analizar](https://pablohaya.com/2019/08/28/como-compartir-datos-listos-para-analizar/)
* [How to share data with a statiscian](https://github.com/jtleek/datasharing): resumen de cómo organizar el conjunto de datos, y los metadatos asociados para que sea más sencillo realizar los análisis.
* [Human Resource Dataset](https://www.kaggle.com/rhuebner/human-resources-data-set): conjunto de datos publicado en Kaggle que se utiliza para este curso
* [Documentación here](https://here.r-lib.org/): paquete que permite determinar la ruta de un fichero relativa al directorio donde comienza el proyecto, e independiente de donde esté ubicado el script.
* [Documentación stringr](https://www.rdocumentation.org/packages/stringr/versions/1.3.1): paquete que incluye funcionaes para manipular cadenas de caracteres (ej. `str_replace` que reemplaza una cadena por otra).
* [RStudio Import Cheatsheet](https://rawgit.com/rstudio/cheatsheets/master/data-import.pdf): los comanddos más utilizados en la importación de datos.