---
title: "Manipulación de datos"
subtitle: "HR Analytics: Teoría y Práctica"
author: "http://pablohaya.com/contact"
date: "09/2018"
output:
  beamer_presentation: default
  ioslides_presentation: default
---

```{r setup, include=FALSE}
knitr::opts_chunk$set(echo = TRUE)
```

## Importamos los datos

Empleamos la funcion `load()` para cargar la tabla que habíamos preparado en el tema anterior.

```{r message=FALSE, warning=FALSE}
library(tidyverse)
library(here)
load(here("data","core_dataset_clean.RData"))
```

## Filtrar

El verbo `filter()` permite quedarse un subconjunto de las filas de un tabla.

```{r}
filter(df, MaritalDesc == "Single")
```

---

Es posible combinar más de un filtro separando las nuevas condiciones por comas.

```{r}
filter(df, MaritalDesc == "Single", Age < 30)
```

---

Se pueden incluir operadores lógicos para realizar condiciones más complejas. 

```{r}
filter(df, (MaritalDesc == "Single" | Age < 30) & Sex == "Male")
```

## Operador _pipe_

Un operador muy útil que permite encadenar distintas manipulaciones es `%>%`. Este operador índica el flujo de datos de manera que la salida de una operación se emplea como entrada de la siguente.

```{r}
df %>% filter(MaritalDesc == "Single") %>% filter(Age < 30)
```

## Seleccionar

El verbo `select()` devuelve una nueva tabla con las columnas seleccionadas. 

```{r}
df %>% filter(MaritalDesc == "Single") %>% 
       filter(Age < 30) %>%
       select(EmployeeName, State, MaritalDesc, Age)
```

--

Se puede emplear `contains()` para obtener los columnas que compartan nombre.

```{r}
df %>% filter(MaritalDesc == "Single") %>% 
       filter(Age < 30) %>%
       select(contains("Name"), State)
```

## Ordenar

El verbo `arrange()` ordena la tabla según las columnas que se le indiquen.

```{r}
df %>% filter(MaritalDesc == "Single") %>% 
       filter(Age < 30) %>%
       select(State, Age, MaritalDesc) %>%
       arrange(Age, State)
```

---

Mediante `desc()` es posible cambiar el criterio de ordenación de manera que ordene mayor a menor, en vez de de la ordenación por defecto que es ascendente. 

```{r}
df %>% filter(MaritalDesc == "Single") %>% 
       filter(Age < 30) %>%
       select(State, Age, MaritalDesc) %>%
       arrange(desc(Age), State)
```

## Modificar 

El verbo `mutate()` permite añadir nuevas variables a la tabla.

```{r}
df %>% mutate(Days = Sys.Date() - DateofHire) %>%
       select(Age, Days)
```

## Combinando tablas

Primeramente leemos el nuevo conjunto de datos en una tabla, y lo limpiamos. 

Este conjunto tiene que compartir al menos una columna con la tabla queremos combinar. Idealmente tendría que ser una variable que fuera un identificador único.

```{r message=FALSE, warning=FALSE}
df_prod <- read_csv(here("data", "production_staff.csv"))
colnames(df_prod) <- str_replace_all(colnames(df_prod), "[ /-]", "")
colnames(df_prod)
```

---

Comprobamos el tamaño de las dos tablas a combinar.

```{r}
dim(df)
dim(df_prod)
```

---

La función `inner_join()` crea una nueva tabla manteniendo las filas que compartan identificar en las tablas originales. Aquellas filas que no emparejan se descartan.

```{r}
df_inner <- df %>% inner_join(df_prod, by="EmployeeName")
df_inner
```

---

Otros maneras de combinar dos tablas son _uniones externas_ mediante las funciones `left_join()`, `right_join()` y `full_join()`. 

```{r}
df_full <- df %>% full_join(df_prod, by = "EmployeeName")
dim(df_full)
dim(df_inner)
```

---

Los valores invalidos (`NA`) en la columna `DailyErrorRate` difieren en ambos casos, ya que esta columna sólo está completada para los empleados que se encuentran en el conjunto de datos `production_staff.csv`.

Al unir completamente ambas tablas, se rellena con `NA` en esa columna aquellos empleados de la primera tabla que no estuvieran en la segunda. 

```{r}
sum(is.na(df_full$DailyErrorRate))
sum(is.na(df_inner$DailyErrorRate))
```
---

Independientemente del tipo de union, se conservan todas las columnas de ambas tablas. 

Aquellas columnas que tuvieran el mismo nombre se duplican añadiendo el prefijo `.x` o `.y` al nuevo de nombre para localizar a que tabla corresponden.

Esto es un indicador de mala organización del conjunto de datos, o del mala elección del nombre de las columnas en las tablas originales.

```{r}
cols <- df %>% inner_join(df_prod, by="EmployeeName") %>% colnames()
cols
```

---

```{r}
df <- df %>% inner_join(df_prod, by="EmployeeName") %>% select(-contains(".y"))
colnames(df) <- str_replace_all(colnames(df), "\\.x", "")
colnames(df)
```

---

Guardamos la nueva tabla con las variables completas para cada empleado.

```{r}
save(df, file = here("data","join_dataset_clean.RData"))
```

## Referencias

* [RStudio tidyverse Cheatsheet](https://github.com/rstudio/cheatsheets/raw/master/data-transformation.pdf): resumen de cómo utilizar el paquete `dplyr`, incluido dentro de `tidyverse`, y que contiene todas las funciones empleadas para manipular datos de este tema.