---
title: "Agregar y resumir"
subtitle: "HR Analytics: Teoría y Práctica"
author: "Twitter: @pablohaya"
date: "09/2018"
output:
  beamer_presentation: default
  ioslides_presentation: default
---

```{r setup, include=FALSE}
knitr::opts_chunk$set(echo = FALSE)
```

## Preparación

Leemos el conjunto de datos que ya habíamos limpiado anteriormente.

```{r echo = TRUE}
library(here)
library(tidyverse)
load(here("data","core_dataset_clean.RData"))
head(df)
```

# Group by

La función `group_by()` permite especificar las columnas a partir de las cuales queremos realizar la agregación. Aparentemente no modifica la table aunque internamente queda preparada para las siguentes operaciones.

```{r echo=TRUE}
by_sex <- df %>% group_by(Sex)
by_sex
```

## Summarise    


```{r echo=TRUE}
df %>% group_by(Sex) %>%
       summarise(PayRate = mean(PayRate))
```


summarise_each allows you to apply the same summary function to multiple columns at once

## Contar el número de elementos en un grupo

n()

---

Helper function n_distinct(vector) counts the number of unique items in that vector

rewrite more simply with the `tally` function

## Resumir el pasado (Window Functions)

min_rank()
lag()
lead()
cummean()

```{r echo = TRUE}
summary(cars)
```

## Slide with Plot

```{r pressure}
plot(pressure)
```

