---
title: "Agregar y resumir"
subtitle: "HR Analytics: Teoría y Práctica"
author: "Twitter: @pablohaya"
date: "09/2018"
output:
  beamer_presentation: default
  ioslides_presentation: default
---

```{r setup, include=FALSE}
knitr::opts_chunk$set(echo = TRUE)
```

## Preparación

Leemos el conjunto de datos que ya habíamos limpiado anteriormente.

```{r}
library(here)
library(tidyverse)
load(here("data","join_dataset_clean.RData"))
head(df)
```

## Agregando

La función `summarise()` agrega todos los valores de una columna según la función que indiquemos generando una nueva tabla.

```{r}
df %>% summarise(mean(PayRate))
```

---

Es posible incluir más de un función para realizar distintos resumenes. 

```{r}
df %>% summarise(mean(PayRate), median(PayRate), var(PayRate))
```

---

o incluir dos o más variables distintas en el resumen.

```{r}
df %>% summarise(mean(PayRate), mean(Age))
```

---

También es posible personalizar el nombre de las columnas de la nueva tabla.

```{r}
df %>% summarise(media=mean(PayRate), mediana=median(PayRate), var=var(PayRate))
```

## Group by

La función `group_by()` permite crear grupos sobre los que realizar la agregación. Aparentemente no modifica la tabla aunque internamente queda preparada para las siguentes operaciones.

```{r echo=TRUE}
by_sex <- df %>% group_by(Sex)
by_sex
```

## Agregando por grupos

La función `summarise()` realiza la operación indicada para cada uno de los grupos especificados por `group_by()`. El resultado es una tabla que resume los resultados en cada fila para cada uno de los grupos.

```{r echo=TRUE}
df %>% group_by(Sex) %>%
       summarise(PayRate = mean(PayRate))
```

---

Tal como hemos visto es posible incluir más de una función y/o columna sobre los que realizar el resumen. 

```{r echo=TRUE}
df %>% group_by(Sex) %>%
       summarise(PayRate = mean(PayRate), Age = mean(Age))
```

## Contar el número de elementos en un grupo

La funció `n()` permite contar el número de elementos por cada grupo. 

```{r echo=TRUE}
df %>% group_by(Sex) %>%
       summarise(count = n())
```

---

Incluyendo más de una variable en la función `group_by()` se realizan las agrupaciones para todas las combinaciones posibles de valores.

```{r echo=TRUE}
df %>% group_by(Sex, Age) %>%
       summarise(count = n())
```

## Resumir el pasado (Window Functions)

`tidyverse` incluye varias funciones que permiten resumir empleando los valores pasados.

```{r echo=TRUE}
df_c <- df %>% group_by(year=format(DateofHire, "%Y")) %>%
            summarise(count = n()) %>%
            mutate(contratacion=cumsum(count)) %>%
            select(year, contratacion)
df_c
```

---

```{r echo=TRUE}
df_e <- df %>% group_by(year=format(DateofTermination, "%Y")) %>%
               summarise(count = n()) %>%
               mutate(despidos=cumsum(count)) %>%
               filter(!is.na(year)) %>%
               select(year, despidos)
df_e
```

---

```{r echo=TRUE}
library(scales)
df_c %>% full_join(df_e, by="year") %>% 
         mutate(despidos=ifelse(is.na(despidos), 0, despidos)) %>%
         mutate(plantilla=contratacion-despidos) %>%
         mutate(plantilla_1=lag(plantilla)) %>%
         mutate(crecimiento=(plantilla-plantilla_1)/plantilla) %>%
         mutate(crecimiento=percent(crecimiento)) %>%
         select(year, plantilla, crecimiento)
```