---
title: "Visualización básica"
subtitle: "HR Analytics: Teoría y Práctica"
author: "Twitter: @pablohaya"
date: "09/2018"
output:
  beamer_presentation: default
  ioslides_presentation: default
---

```{r setup, include=FALSE}
knitr::opts_chunk$set(echo = TRUE)
```

## Leemos datos

Leemos el conjunto de datos que creamos en el tema anterior como combinación de `core_dataset.csv` y `production_staff.csv`

```{r message=FALSE, warning=FALSE}
library(here)
load(here("data","join_dataset_clean.RData"))
```

## Resumen

Vamos a ver el resumen de la variable `PayRate`. 

```{r}
summary(df$PayRate)
```

---

## Histogramas

Los histogramas nos permiten visualizar la forma que tiene la distribución de una variable empleando la función `hist()`.

```{r}
hist(df$PayRate)
```

---

Es importante tener en cuenta que la elección de los puntos de corte de las barras pueden cambiar el histograma. 

```{r}
hist(df$PayRate, breaks = 3)
```

---

```{r}
hist(df$PayRate, breaks = 30)
```

## Personalizando la gráfica

Es posible personalizar la gráfica incluyendo distintos parámetros como el título de la gráfica `main`, la etiquetas de los ejes (`xlab`, `ylab`), o subtítulo (`sub`). 

```{r}
hist(df$PayRate, 
     main="Distribución del precio por hora", 
     sub="Sólo aplica a plantilla de producción",
     xlab="Precio (h)", ylab="Frecuencia")
```

---

Los colores y bordes de las barras también se pueden modificar con los parámetros `col` y `border` respectivamente.

```{r}
hist(df$PayRate, 
     main="Distribución del precio por hora", 
     sub="Sólo aplica a plantilla de producción",
     xlab="Precio (h)", ylab="Frecuencia",
     col="azure", border="azure4")
```

## Parámetros para definir colores

- `col`  color por defecto 
- `col.axis` color para los ejes
- `col.lab` color para el título de los ejes 
- `col.main` color para el título principal
- `col.sub` color para el subtítulo
- `fg` color para los elementos visibles
- `bg` color para el fondo

## Función de densidad

La función de densidad es una aproximación que muestra de manera continua la distribución de una variable.

```{r}
plot(density(df$PayRate))
```

## Boxplots

Los diagramas de caja resumen la distribución de una o más variables, y permiten compararlas fácilmente en una sola gráfica.

```{r}
boxplot(PayRate ~ Sex, data=df, 
        xlab="Género", ylab="Precio por hora")
```


## Gráficos de barras

Los gráficos de barras permiten visualizar variables categóricas.

Aunque no se muestra en el gráfico, siguen siendo aplicables los parámetros para modificar el color de las barras 

```{r}
count <- table(df$MaritalDesc)
barplot(count)
```

---

Se puede mostrar el cruce de dos variables categóricas agrupando las barras por colores.

Primero se genera una tabla con las combinaciones, y luego se indican los colores a emplear. Opcionalmente se puede incluir leyenda (`legend`).

```{r}
count <- table(df$Sex, df$MaritalDesc)
barplot(count, col=c("darkseagreen1", "orange"), legend = rownames(count))
```

---

El párametro `beside` permite controlar la posición de las barras.

```{r}
barplot(count, 
        col=c("darkseagreen1", "orange"), legend = rownames(count), 
        beside=TRUE)
```

---

Mientras que el parámetro `horiz` nos permite girar las barras en posición horizontal.

```{r}
barplot(count,
        col=c("darkseagreen1", "orange"), 
        legend = rownames(count),
        beside=TRUE, horiz=TRUE)
```

## Función `plot`

La función genérica `plot()` permite visualizar dos variables escogiendo una representación adecuada.

```{r}
plot(df$Age, df$PayRate)
```

---

Se puede modificar el símbolo para representar un punto con el parámetro `pch`.

```{r}
plot(df$Age, df$PayRate, pch=4)
```

## Lista de símbolos disponibles

```{r echo=FALSE}
#++++++++++++++++++++++++++++++++++++++++++++
#generate a plot of point shapes which R knows about.
#++++++++++++++++++++++++++++++++++++++++++++
# source: http://www.sthda.com/english/wiki/r-plot-pch-symbols-the-different-point-shapes-available-in-r
generateRPointShapes<-function(){
  oldPar<-par()
  par(font=2, mar=c(0.5,0,0,0))
  y=rev(c(rep(1,6),rep(2,5), rep(3,5), rep(4,5), rep(5,5)))
  x=c(rep(1:5,5),6)
  plot(x, y, pch = 0:25, cex=1.5, ylim=c(1,5.5), xlim=c(1,6.5), 
       axes=FALSE, xlab="", ylab="", bg="blue")
  text(x, y, labels=0:25, pos=3)
  par(mar=oldPar$mar,font=oldPar$font )
}
generateRPointShapes()
```


---

De nuevo es posible agrupar la gráfica por una variable adicional, y colorear los puntos. Así, como añadir los parámetros de personalización anteriormente visto.

```{r}
plot(df$Age, df$PayRate, col=df$Sex,
     main="Distribución salarial por cohorte",
     xlab="Edad", ylab="Precio por hora")
legend("topleft", 
       levels(df$Sex), 
       col=1:length(levels(df$Sex)), 
       pch = 1)
```

## Series temporales

Cuando el eje `x` se corresponde con una medida del tiempo, tenemos una serie temporal de una variable.

Primeramente, añadimos una variable que especifique el eje y la escala del tiempo.

```{r}
library(tidyverse)
hiring <- df %>%
            mutate(year = format(DateofHire, "%Y")) %>%
            group_by(year) %>%
            summarise(total = n())
hiring
```
---

La serie temporal se visualiza indicándolo el parámetro `type`.

```{r}
plot(hiring$year, hiring$total, type="l")
```

---

Los parámetros `lty` y `lwd` permiten cambiar el tipo de línea y el ancho respectivamente.

```{r}
plot(hiring$year, hiring$total, type="l",
     lty=3, lwd=2)
```
---

Es posible superponer varias visualizaciones en un mismo gráfico.

```{r}
plot(hiring$year, hiring$total)
lines(hiring$year, hiring$total,
     lty=3, lwd=2)
```

---

Así como incluir etiquetas para cada uno de los puntos.

```{r}
plot(hiring$year, hiring$total)
lines(hiring$year, hiring$total,
     lty=3, lwd=2)
text(hiring$year, hiring$total, labels=hiring$total, pos=3)
```
## Distintos tipos de línea

```{r message=FALSE, warning=FALSE}
# ToDo
```


## Configuración por defecto

La función `par()` permite modificar la configuración que se aplica por defecto a cada gráfica.

```{r message=FALSE, warning=FALSE}
old_par <- par()
par(col.main="red") 
hist(df$PayRate)   
par(old_par)          
```

## Recursos y material

* [Colores en R](http://www.stat.columbia.edu/~tzheng/files/Rcolor.pdf)
* [Párametros gráficos](https://www.statmethods.net/advgraphs/parameters.html)
* [Gráficas más habituales](https://www.statmethods.net/graphs/creating.html)